臺灣桃園地方法院刑事判決　　　　　　　93年度訴字第1330號
公　訴　人　臺灣桃園地方法院檢察署檢察官
被　　　告　癸○○　男　33歲.
　　　　　　　　　　二號
指定辯護人　本院公設辯護人　吳憲昌
上列被告因贓物案件，經檢察官提起公訴（93年度偵字第9318號
），本院判決如左：
    主  文
癸○○以故買贓物為常業，處有期徒刑壹年捌月。扣案之乙炔切
割器貳組、乙炔肆桶、大型千斤頂壹具、小型千斤頂肆具及工具
壹箱均沒收。
    事  實
一、癸○○原以修車為業，其明知馮益盛（由檢察官另行偵辦）
    所持有如附表所示之車輛11部，均係來路不明之贓物（失竊
    時間、地點詳如附表一所示），惟因經濟困窘，竟仍基於故
    買贓物憑以營生為業之犯意，自93年4月間某日起至同年6
    月11日止，先後以每輛新臺幣（下同）二至三萬元之價格，
    向馮益盛購入上開贓車，並以每車二千元之代價，僱請知情
    之甲○○、丁○○（其二人所涉收受贓物犯行，由本院另以
    簡易判決處刑），在其承租之桃園縣楊梅鎮東高山頂十一之
    九號解體工廠內，拆卸該等車輛可用之電瓶、發電機等零件
    ，及裁切車體、溶解車輛大牌，再由癸○○將所拆解之零件
    、廢鐵，分別轉售予知情之「升宏汽車材料行」負責人戊○○（所涉故買贓物犯行，亦由本院另以簡易判決處刑）、真
    實姓名年籍不詳綽號「黃仔」之成年男子及不知名之廢五金
    業者，每車約可牟利一萬元，並以之為業而恃此維生。嗣經
    警於93年6月11日15時許，在該解體工廠內，查獲癸○○、
    甲○○、丁○○三人，並扣得癸○○所有供拆解贓車所用之
    乙炔切割器2組、乙炔4桶、大型千斤頂1具、小型千斤頂4具
    、工具1箱，又當場起獲遭溶解之贓車大牌1箱，及如附表一
    除編號5以外其餘各編號所示已拆解之車號5F─5382號自用
    小客車車架等物，再循線前往桃園縣大園鄉五權村下埔一之
    三號「升宏汽車材料行」內，起獲如附表一編號5所示已拆
    解之車門一扇，而悉上情。
二、案經桃園縣政府警察局移送臺灣桃園地方法院檢察署檢察官
    偵查起訴。
    理  由
壹、有罪部分：
一、訊據被告癸○○除否認以犯故買贓物罪為常業，辯稱：伊本
    以修車為業，係因馮益盛誘惑才購入贓車拆解轉售，並非恃
    此維生云云外，其餘犯罪事實均據其於本院審理時坦承不諱
    。經查：
  (一)被告癸○○就其故買贓車加以拆解轉售之自白，核與同案被
    告甲○○、丁○○、戊○○於本院審理時供述之情節相符，
    且有現場照片影本29張附卷可稽，及乙炔切割器2組、乙炔
    4桶、大型千斤頂1具、小型千斤頂4具及工具1箱等物扣案可
    資佐證。而附表一所示之車輛11部，分別係被害人丙○○、
    辛○○、己○○、丑○○、寅○○、庚○○、巳○○、卯○○、子○○、壬○○、午○○等人於附表所示時、地遭竊等
    情，則據其等於警詢時指訴綦詳，復有車輛竊盜、車牌失竊
    資料個別查詢報表－查詢車輛認可資料八紙、車輛協尋證明
    單影本四紙、車輛竊盜詳細資料畫面一紙、車輛失竊（尋獲
    ）電腦輸入單影本二紙、贓物領據（保管）影本九紙及贓物
    認領保管單二紙等在卷可參，堪認均屬贓物無訛。綜此以觀
    ，被告癸○○確有上揭故買贓車加以拆解轉售之犯行，至為
    灼然。
  (二)至被告雖辯稱：其非以犯贓物罪為常業云云，惟按常業贓物
    罪，係以犯贓物罪為其日常生活之職業，而資以維生者而言
    ，至其兼營他業與否，則非所問（最高法院83年度臺上字第
    478號判決意旨可資參照）。查，被告不僅承租桃園縣楊梅
    鎮東高山頂十一之九號作為解體工廠，且於短短二個月內即
    購入供拆解之贓車多達11部，復以按件計酬之方式，雇用同
    案被告甲○○、丁○○在該解體工廠內拆解車輛，供其轉售
    圖利，足見其規模宏大，再依其於本院移審訊問時所述，其
    修車部分沒什麼生意，一個月營收約二、三萬元，然承租該
    解體工廠，租金連同水電費每月即需支付三萬元，倘僅恃修
    車為業，則此部分開銷勢必血本無歸，益徵被告顯係以故買
    贓車加以拆解轉售維生，殆無疑義。被告上開所辯，無非避
    重就輕之詞，自不足採。
  (三)綜上所述，本件事證明確，被告犯行堪以認定，應予依法論
    科。
二、核被告癸○○所為，係犯刑法第350 條之以故買贓物為常業
    罪。又被告係一人獨資向馮益盛購入上開贓車，而同案被告
    甲○○、丁○○則係以按件計酬之方式受僱於被告等情，已
    如前述，自難認同案被告甲○○、丁○○就被告故買贓物之
    犯行亦有參與，是公訴人認同案被告甲○○、丁○○，就被
    告所犯故買贓物之犯行，有犯意聯絡及行為分擔，容有未洽
    。爰審酌被告不思以正當方式謀生，竟因貪圖小利，開設工
    廠拆解收購之贓車，提供銷贓管道，間接助長行竊風氣，且
    故買贓車高達11部，嚴重影響贓物之追索，並危害他人財產
    之安全，惟念其犯罪後坦承犯行，態度尚可等一切情狀，認
    公訴人具體求處有期徒刑一年八月，洵屬允當，故予量處如
    主文所示之刑，以示懲儆。
三、扣案之乙炔切割器2組、乙炔4桶、大型千斤頂1具、小型千
    斤頂4具及工具1箱等，係被告所有供拆解贓車所用之工具，
    業據其供明在卷，核屬以之拆解所購贓車以利轉售牟利俾憑
    營生所用之工具，顯為供犯本件以故買贓物為常業罪所用之
    物，爰均依刑法第38條第1項第2款之規定宣告沒收之。
貳、不另為無罪諭知部分：
一、公訴意旨雖以：被告另以二至三萬元之價格，向馮益盛購入
    乙○○、辰○○所失竊之車輛二部（失竊時間、地點詳如附
    表二所示），因認被告此部分所為，亦涉有以故買贓物為常
    業罪嫌。
二、惟按犯罪事實應依證據認定之，無證據不得認定其犯罪事實
    。又不能證明被告犯罪者，應諭知無罪之判決，刑事訴訟法
    第154條第2項、第301條第1項分別定有明文。次按被告或共
    犯之自白不得作為有罪判決之唯一證據，仍應調查其他必要
    之證據，以察其是否與事實相符，刑事訴訟法第156條第2項
    定有明文，其立法目的乃欲以補強證據擔保自白之真實，所
    謂補強證據，係指除該自白本身外，其他足資以證明自白之
    犯罪事實確有相當程度真實性之證據而言。
三、訊據被告堅詞否認涉有此部份故買贓物之犯行，辯稱：附表
    二所示二部車輛，係馮益盛自行駛入停放，其中附表二編號
    1 所示貨車已停放一年多，另附表二編號2 所示愛快羅密歐
    廠牌自用小客車則停置十餘天，均與伊無關，該解體工廠原
    先是馮益盛承租，他有搖控器可自行進入等語，而公訴人認
    被告涉犯上開罪嫌，無非係以被告於警詢及偵查中之自白為
    主要論據，惟被告於警詢時即否認該二車與其有何關涉，堅
    稱：該二車非供解體之用，係「阿賢」（即馮益盛）駛入工
    廠放置，伊不知「阿賢」要做什麼等語，是公訴人認被告業
    已警詢中自白，自有誤會，另被告雖於93年7 月16日偵查中
    ，就檢察官所詢「從查獲地車輛、物件清查出本案13輛車，
    車主乙○○等13人指稱該等車輛是92年至93年間分別在桃園
    、新竹、台北縣市地區失竊，有何意見？」時，答以「我全
    部是向馮益盛買的」等語，然由該次偵訊筆錄記載實無從查
    知檢察官是否逐一提示各該贓車資料予被告確認，自難排除
    被告有誤認之可能，且此部分偵查中之自白，既與警詢及本
    院審理所述相左，是否可採，已非無疑。再參以被告就其故
    買附表一所示11部贓車俱坦認無隱，衡情實無單就附表二所
    示車輛予以否認之必要，況該二車分係92年7月15日及93 年
    5月24日失竊，有車牌失竊資料個別查詢報表－查詢車輛認
    可資料及車輛竊盜詳細資料畫面各一紙在卷足憑，竟迄93年
    6 月11日為警起獲時，除車牌遺失外，其餘車身零件均未遭
    拆解或轉售，而由被害人乙○○、辰○○各自領回，有贓物
    領據（保管）及贓物認領保管單各一紙附卷可按，此亦顯與
    被告係購入贓車加以拆解轉售之作案方式有悖，足徵被告所
    辯：該二車與伊無關等語，尚非全然不可採，是依現存證據
    ，尚難認在客觀上已達於通常一般人均不致於有所懷疑，而
    得確信被告確曾犯罪之程度。此外復查無積極證據足認被告
    有故買附表二所示贓車之犯行，既不能證明被告犯罪，本應
    諭知被告無罪之判決，惟公訴意旨認此部分與前開有罪部分
    有常業犯之實質上一罪之關係，爰不另為無罪之諭知。
據上論斷，應依刑事訴訟法第299 條第1 項前段，刑法第350 條
、第38條第1 項第2 款，罰金罰鍰提高標準條例第1 條前段，判
決如主文。
中　　華　　民　　國　　94　　年　　1 　　月　　20　　日
                        臺灣桃園地方法院刑事第11庭
                          審判長法  官  蔡  榮  澤
                                法  官  魏  于  傑
                                法  官  丁  俊  成
以上正本證明與原本無異。
如不服本判決，應於判決送達後10日內向本院提出上訴狀（應附
繕本），上訴於臺灣高等法院。
　　　　　    　　　　　　　　　書記官　簡  慧  瑛
中　　華　　民　　國　　94　　年　　1 　　月　　24　　日
附錄本案論罪科刑依據之法條：
刑法第350條：
以犯前條之罪為常業者，處6月以上5年以下有期徒刑，得併科
3000元以下罰金。
  附表一
 ┌──┬──────┬────┬──────────┬─────────┐
 │編號│ 贓物名稱   │  被害人│   失竊時、地       │起獲物品          │
 ├──┼──────┼────┼──────────┼─────────┤
 │ 1  │ Z8-8510號自│  丙○○│92年8月14日7時許，於│匯豐汽車隨車保養紀│
 │    │ 用小客車一 │        │桃園縣八德市興仁里興│錄卡及桃園縣政府路│
 │    │ 部。       │        │豐路二八三巷口失竊。│邊停車繳費通知各一│
 │    │            │        │                    │張。              │
 ├──┼──────┼────┼──────────┼─────────┤
 │ 2  │ 5F-5382 號 │  辛○○│93年2 月28日12時許，│車架一台、皮尺一個│
 │    │ 自用小客車 │        │於新竹縣新豐鄉○○路│及永炬光電公司資料│
 │    │ 一部。     │        │一段一四四號對面失竊│一箱。            │
 │    │            │        │。                  │                  │
 ├──┼──────┼────┼──────────┼─────────┤
 │ 3  │ 1259-FN號自│  己○○│93年5 月26日14時30分│黑色外套一件、雨傘│
 │    │ 用小客車一 │        │許，於桃園縣桃園市經│一支、黃色手提包一│
 │    │ 部。       │        │國路五九五號前失竊。│個、皮鞋一雙及布偶│
 │    │            │        │                    │小狗一個。        │
 ├──┼──────┼────┼──────────┼─────────┤
 │ 4  │ 0315-GX號自│  丑○○│93年5月28日7時許，於│車輛維修明細表二張│
 │    │ 用小客車一 │        │臺北市○○區○○路七│。                │
 │    │ 部。       │        │六五號後面失竊。    │                  │
 ├──┼──────┼────┼──────────┼─────────┤
 │ 5  │ EY -8339 號│  寅○○│93年5 月29日0 時許，│車門一扇。        │
 │    │ 自用小客車 │        │於桃園縣中壢市○○路│                  │
 │    │ 一部。     │        │八之一號前失竊。    │                  │
 ├──┼──────┼────┼──────────┼─────────┤
 │ 6  │ 9B -1150 號│  庚○○│93年5月30日8時許，於│原廠後視鏡、臺北縣│
 │    │ 自用小客車 │        │臺北市○○○路○路新│人工計時繳費通知單│
 │    │ 一部。     │        │生高架橋下七十二號停│一張及雨傘一支。  │
 │    │            │        │車格內失竊。        │                  │
 ├──┼──────┼────┼──────────┼─────────┤
 │ 7  │ 9679-DQ 號 │  巳○○│93年6 月1 日7 時許，│HONDA 牌IC卡一張、│
 │    │ 自用小客車 │        │於臺北市○○區○○路│兒童座椅一組。    │
 │    │ 一部。     │        │三合街二段路口失竊。│                  │
 ├──┼──────┼────┼──────────┼─────────┤
 │ 8  │ 7858-FC 號 │  卯○○│93年6 月1 日7 時許，│車體後段。        │
 │    │ 自用小客車 │        │於臺北縣八里鄉龍源村│                  │
 │    │ 一部。     │        │龍形五街二九號前失竊│                  │
 │    │            │        │。                  │                  │
 ├──┼──────┼────┼──────────┼─────────┤
 │ 9  │ 9C -7275號 │  子○○│93年6 月9 日9 時許，│臺北縣車輛繳費通知│
 │    │ 用小客車一 │        │於臺北縣土城市○○路│單一張、統一發票一│
 │    │ 部。       │        │三段二０八號前失竊。│張、中華電信繳費通│
 │    │            │        │                    │知單一張、和信電信│
 │    │            │        │                    │繳費收據一張及信用│
 │    │            │        │                    │卡刷卡單四張。    │
 ├──┼──────┼────┼──────────┼─────────┤
 │10  │ 9F-0686號自│  壬○○│93年6 月11日5 時許，│車體前後段及公司文│
 │    │ 用小客車一 │        │於桃園縣八德市中華號│書資料一批。      │
 │    │ 部。       │        │二八六號前失竊。    │                  │
 ├──┼──────┼────┼──────────┼─────────┤
 │11  │ DX -9870 號│  午○○│93年6 月11日前某日，│國泰人壽保險卡一張│
 │    │ 自用小客車 │        │於臺北市○○區○○路│。                │
 │    │ 一部。     │        │二段一五三號B1停車場│                  │
 │    │            │        │失竊。              │                  │
 └──┴──────┴────┴──────────┴─────────┘
  附表二
 ┌──┬──────┬────┬──────────┬─────────┐
 │編號│ 贓物名稱   │  被害人│   失竊時、地       │起獲物品          │
 ├──┼──────┼────┼──────────┼─────────┤
 │ 1  │2W─923號營 │  乙○○│92年7 月15日8 時許，│除車牌二面遺失外，│
 │    │業小貨車一部│        │於桃園縣桃園市宏昌十│全車起獲。        │
 │    │。          │        │三街七三二號前失竊。│                  │
 ├──┼──────┼────┼──────────┼─────────┤
 │ 2  │2C─3828號自│  辰○○│93年5 月24日8 時許，│除車牌二面外，全車│
 │    │用小客車一部│        │於桃園縣中壢市環中東│起獲。            │
 │    │。          │        │路七０八巷口失竊。  │                  │
 └──┴──────┴────┴──────────┴─────────┘
